最高法院刑事判決　　　　　　　　　 111年度台上字第2633號
上　訴　人　林志軒


選任辯護人　廖元應律師
上列上訴人因違反毒品危害防制條例案件，不服臺灣高等法院臺
南分院中華民國111年3月3日第二審判決（110年度上訴字第1165
號，起訴案號：臺灣雲林地方檢察署110 年度偵字第2162、2498
、2813號），提起上訴，本院判決如下：
    主  文
上訴駁回。
    理  由
一、按刑事訴訟法第377 條規定，上訴於第三審法院，非以判決
    違背法令為理由，不得為之。是提起第三審上訴，應以原判
    決違背法令為理由，係屬法定要件。如果上訴理由書狀並未
    依據卷內訴訟資料，具體指摘原判決不適用何種法則或如何
    適用不當，或所指摘原判決違法情事，顯與法律規定得為第
    三審上訴理由之違法情形，不相適合時，均應認其上訴為違
    背法律上之程式，予以駁回。
二、本件原審經審理結果，認為上訴人林志軒（另犯轉讓第一級
    毒品罪及被訴持有第二級毒品大麻部分，分別經有罪判決及
    公訴不受理確定在案）有原判決附表（下稱附表）一編號 1
    至3 所示販賣第一級毒品海洛因、第二級毒品甲基安非他命
    及持有海洛因、甲基安非他命純質淨重各達10公克、20公克
    以上等犯行明確，因而維持第一審所為，分別依想像競合犯
    ，從重論處上訴人販賣第一級毒品、持有第一級毒品純質淨
    重達10公克以上，及販賣第二級毒品等罪刑，並依法諭知沒
    收、銷燬，及定應執行刑之判決，駁回上訴人關於此部分在
    第二審之上訴，均已詳敘調查、取捨證據之結果及憑以認定
    各該犯罪事實之心證理由。上訴人不服，提起第三審上訴。
三、供述證據前後，雖稍有參差或互相矛盾，事實審法院非不可
    本於經驗法則，斟酌其他證據作合理之比較定其取捨，從而
    供述證據之一部認為真實者予以採取，亦非證據法則所不許
    。原判決認定上訴人上開販賣海洛因及甲基安非他命之犯行
    ，係依憑上訴人先後於民國110 年3月18日、4月26日偵查中
    及同年5 月13日第一審訊問時之自白，證人即購毒者陳瑞峰
    於110 年4月23日偵查時及同年8月11日第一審訊問時之證言
    ，扣案之海洛因、甲基安非他命、行動電話及案內其他相關
    證據調查之結果，定其取捨而為論斷，並說明上訴人之自白
    與陳瑞峰上開證言，互核相符，堪信為真；上訴人購買大量
    毒品，將部分販賣予人，從中賺取量差，顯有營利意圖，雖
    尚未取得毒品價金，無礙於其販賣毒品犯行之成立等旨，復
    本於證據取捨職權之行使，敘明上訴人雖於警詢及偵查初始
    ，或供稱陳瑞峰僅係拿錢要求其幫忙調取毒品，或供稱其僅
    係轉讓等語，並未承認販賣第一、二級毒品等情；陳瑞峰雖
    曾於警詢及偵查中，或證稱扣案毒品係與上訴人合買，或證
    稱沒有與上訴人交易毒品等語，嗣於第一審及原審證稱其係
    因知悉上訴人自承販賣毒品，始依其自白指證上訴人販賣毒
    品等語，均不足為上訴人有利之認定，另就上訴人於原審否
    認犯行及其辯護人所辯陳瑞峰所為不利於上訴人之證言係受
    檢察官誘導等語認不足採，均予論述明白。因而認定上訴人
    上開犯行。凡此，概屬原審採證認事職權之合法行使，核其
    論斷說明，衡諸經驗及論理等證據法則皆無違背，並無上訴
    所指認定事實不憑證據、欠缺補強證據、不適用法則或適用
    不當之情形。
四、本院為法律審，應以第二審判決所確認之事實為基礎，據以
    判斷原判決是否違背法令，故於第二審判決後，不得主張新
    事實或請求調查新證據為其第三審之上訴理由。本件上訴人
    及其辯護人於原審均未爭執上訴人上開於檢察官及第一審之
    自白非出於任意性，並均表示同意有證據能力，與卷內資料
    委無不合，上訴人於上訴本院，始爭執上開自白具有嚴重瑕
    疵，主張不得為認定本件犯罪之證據，並據以指摘原判決違
    法云云，顯非依據卷內資料而為指摘，並非上訴第三審之適
    法理由。
五、關於持有毒品達法定數量以上並施用之，究應如何論罪，經
    參酌98年5 月20日修正公布之毒品危害防制條例既將同屬持
    有毒品行為之處罰，依數量多寡而分別以觀，顯見立法者乃
    係有意以持有毒品數量作為評價持有毒品行為不法內涵高低
    之標準，並據此修正持有毒品罪之法定刑，俾使有所區隔。
    因此，應可推知當行為人持有毒品數量達法定標準以上者，
    相較於僅持有少量毒品之不法內涵較高、法定刑亦隨之顯著
    提升，縱令行為人係為供個人施用而購入，由於該等行為不
    法內涵非原本施用毒品行為所得涵蓋，自不得拘泥於以往施
    用行為吸收持有行為之見解，應本諸行為不法內涵之高低作
    為判斷標準，改認持有法定數量以上毒品之行為，屬高度行
    為而得吸收施用毒品行為，或逕認施用毒品之輕行為當為持
    有超過法定數量毒品之重行為所吸收，方屬允當。原判決認
    上訴人持有海洛因、甲基安非他命純質淨重各達10公克、20
    公克以上，係犯毒品危害防制條例第11條第3 項之持有第一
    級毒品純質淨重10公克以上及同條第4 項之持有第二級毒品
    純質淨重20公克以上之罪，並以其屬一行為觸犯二罪名，為
    想像競合犯裁判上一罪關係，應從一重之前者處斷，並說明
    上訴人所施用者係從其所持有之海洛因、甲基安非他命中所
    取出（數量不詳），其施用之低度行為，為其持有海洛因純
    質淨重10公克以上及甲基安非他命純質淨重20公克以上之高
    度行為所吸收，不另論罪等旨，核無不合，並無上訴意旨所
    指判決不適用法則或適用不當之違法。
六、上訴意旨猶以：本件並無通聯譯文可資比對，亦無積極證據
    證明其有販賣毒品之事實；上訴人於檢察官及第一審訊問時
    之自白，係處於精神疲倦不耐之際，或處於情緒極度不穩之
    狀態下所為供述，具有嚴重瑕疵；陳瑞峰關於向其購買毒品
    之指證，前後不一，無法作為補強證據，且其偵查中之證言
    係受檢察官之詐欺利誘所致，真實性有待商榷，至於陳瑞峰
    第一審之證言並未明確指認其販賣毒品，陳瑞峰向其拿取毒
    品亦未曾交付其金錢，至多僅構成轉讓毒品；其並無販賣營
    利之意圖，取得大量毒品或係賺取自己施用之份量，其係幫
    助陳瑞峰施用而出面代購；其持有大量毒品之行為，應為施
    用行為所吸收，而其施用部分已經觀察、勒戒，且無繼續施
    用毒品傾向，並經檢察官為不起訴處分，本件持有大量毒品
    之行為應不另論罪等語，指摘原判決違法，核係置原判決所
    為明白論斷於不顧，仍持已為原判決指駁之陳詞再事爭辯，
    或對於事實審法院取捨證據與判斷證明力之職權行使，徒以
    自己之說詞，任意指為違法，且重為事實之爭執，難謂已符
    合首揭法定上訴要件，應認其上訴為不合法律上之程式，予
    以駁回。
據上論結，應依刑事訴訟法第395條前段，判決如主文。
中    華    民    國   111    年    6     月    22    日
                  刑事第九庭審判長法  官  蔡  彩  貞  
                                  法  官  梁  宏  哲  
                                  法  官  周  盈  文  
                                  法  官  蔡  廣  昇  
                                  法  官  鄧  振  球  
本件正本證明與原本無異
                                  書記官
中    華    民    國   111    年    6     月    28    日